【裁判字號】    98,交易,59
【裁判日期】    980630
【裁判案由】    過失傷害
【裁判全文】
臺灣板橋地方法院刑事判決              98年度交易字第59號
公  訴  人  臺灣板橋地方法院檢察署檢察官
被      告  乙○○
上列被告因過失傷害案件，經檢察官提起公訴（97年度偵字第
33118 號），本院判決如下：
    主  文
乙○○因過失傷害人，處拘役伍拾日，如易科罰金，以新臺幣貳
仟元折算壹日。
    事  實
一、乙○○於民國97年6 月20日下午5 時30分許，駕駛車牌號碼
    QY2-979 號輕型機車，沿臺北縣新莊市○○路往中正路方向
    行駛，途經雙鳳路與天祥街15巷交岔路口，本應注意行經無
    號誌之交岔路口，應減速慢行，作隨時停車之準備，並應注
    意車前狀況，隨時採取必要之安全措施，而當時天候晴，日
    間自然光線，柏油路面乾燥，無缺陷，無障礙物，視距良好
    ，而無不能注意之情事，竟疏於注意，貿然前行，適丙○○
    （89年12月7 日生）沿天祥街15巷行至上開交岔路口，於穿
    越雙鳳路往中正路方向車道時，亦疏未注意經由行人穿越道
    ，於車陣中穿梭而行，致遭乙○○騎乘之機車撞擊，受有右
    脛骨腓骨開放性骨折及臉、頸、頭皮磨損、擦傷等傷害。乙
    ○○肇事後，於尚不知何人肇事之臺北縣政府警察局新莊分
    局交通分隊警員到場處理時，承認為肇事人。
二、案經丙○○之母甲○○訴由臺北縣政府警察局新莊分局報請
    臺灣板橋地方法院檢察署檢察官提起公訴。
    理  由
一、訊據被告乙○○矢口否認有何過失傷害犯行，辯稱：被害人
    丙○○未依規定經由行人穿越道通行，忽自車陣中衝出，碰
    撞伊機車左側而受傷，此非被告所能注意，被告係遵守並信
    賴交通規則，自無過失云云。經查：
  (一)乙○○於97年6 月20日下午5 時30分許，駕駛車牌號碼QY2-
    979 號輕型機車，沿臺北縣新莊市○○路往中正路方向行駛
    ，途經雙鳳路與天祥街15巷無號誌管制之交岔路口，與自天
    祥街15巷口、未經由行人穿越道穿越雙鳳路之被害人發生碰
    撞之事實，業據被告於警詢、檢察官訊問及本院審理時坦承
    不諱，並經證人即被害人於本院審理時證述無訛，復有道路
    交通事故調查報告表、現場圖各1 件、現場照片12幀附卷可
    資佐證。而被害人因本件交通事故受有右脛骨腓骨骨折及臉
    部、頸部、頭皮磨損、擦傷等傷害，亦有長庚紀念醫院診斷
    證明書，財團法人長庚紀念醫院林口分院98年3 月11日（98
    ）長庚院法字第0197號函所附病歷資料在卷足稽，俱徵被告
    此部分自白與事實相符。上開事實，堪予認定。
  (二)被告雖以前揭情詞置辯，惟按行經無號誌之交岔路口，應減
    速慢行，作隨時停車之準備，並應注意車前狀況，隨時採取
    必要之安全措施，道路交通安全規則第93條第1 項第2 款、
    第94條第3 項分別定有明文，此為汽車駕駛人應盡之注意義
    務。次依卷附道路交通事故調查報告表所示，本件事故發生
    時，天候晴，日間自然光線，柏油路面乾燥，無缺陷，無障
    礙物，視距良好，並無不能注意之情事。再者，雙鳳路74號
    路段（即本件肇事地點）為一不規則交岔路口，往中正路方
    向，先於南側有雙鳳路73巷交岔路口，再於北側有天祥街15
    巷交岔路口，行人穿越道則設在交岔路口中央（自天祥街15
    巷口西側延伸至雙鳳路73巷口東側），此觀前揭現場圖、照
    片即明。且依被告於警詢時供述：「我騎車沿雙鳳路外側路
    緣往中正路方向行駛，當時前方中正路口車流在停等紅燈，
    雙鳳路沿途都在塞車，一直塞到丹鳳派出所門口，我機車通
    過（雙鳳路）73巷口的斑馬線後，有一名兒童自我左側道路
    車陣中衝出來，該兒童一衝出來就撞到我的左大腿處，撞上
    後該兒童就往後方彈出倒地，我即下車發現他好像右腿有骨
    折……」等情節（見臺灣板橋地方法院檢察署97年度偵字第
    33118 號偵查卷宗第4 頁），被告駕車行經上開路段，雖已
    通過雙鳳路73巷口及該處行人穿越道，然其車輛仍在雙鳳路
    與天祥路15巷交岔路口，尤以當時雙鳳路道路雍塞之情，當
    足預見其車行垂直方向有其他人車在車陣中穿梭往來之可能
    ，仍未注意車前狀況，作隨時停車之準備及採取必要之安全
    措施，以時速20公里之速度，貿然前行，致於被害人偏離行
    人穿越道，利用車陣間隙穿越雙鳳路之際，不及避讓而肇事
    ，使被害人受傷；被告之過失及其過失行為與被害人所受傷
    害間之因果關係，均至為灼然，被告空言否認上情，洵屬無
    據。本件交通事故經送鑑定結果，亦認被害人從車陣中穿出
    未行走行人穿越道，為肇事主因，被告駕駛輕型機車，未注
    意車前狀況，為肇事次因，有臺灣省臺北縣區車輛行車事故
    鑑定委員會98年5 月22日北縣鑑字第980422號鑑定意見書可
    參。至被害人未依規定經由行人穿越道穿越道路，固同為肇
    事原因，然此部分核屬民事損害賠償過失相抵範疇，而無解
    於被告所負過失傷害之刑事責任，被告執此為辯，不足為據
    。
  (三)綜上，本案事證明確，被告犯行堪予認定。
二、核被告所為，係犯刑法第284 條第1 項前段過失傷害罪。被
    告肇事後，向不知何人肇事之臺北縣政府警察局新莊分局交
    通分隊警員自首肇事致人受傷，有新莊分局道路交通事故肇
    事人自首情形紀錄表1 件存卷為憑，依刑法第62條前段規定
    減輕其刑。爰審酌被告駕駛機車疏於注意，所肇被害人傷勢
    非微，應予非難，兼衡被害人就本件交通事故同有疏誤，及
    被告之過失情節，暨其犯罪後之態度等一切情狀，量處如主
    文所示之刑，並諭知易科罰金之折算標準，資為懲儆。
據上論斷，應依刑事訴訟法第299 條第1 項前段，刑法第284 條
第1 項前段、第41條第1 項前段、第62條前段，刑法施行法第1
條之1 ，判決如主文。
本案經檢察官馬中人到庭執行職務。
中    華    民    國    98    年    6     月    30    日
                  交通法庭  法  官  廖怡貞
以上正本證明與原本無異
如不服本判決，得自收受送達翌日起10日內，向本院提出上訴狀
，上訴於臺灣高等法院（須附繕本）。
                            書記官  林惠齡
中    華    民    國    98    年    7     月    2     日
附錄本案論罪科刑法條全文：
中華民國刑法第284條：
因過失傷害人者，處6 月以下有期徒刑、拘役或500 元以下罰金
，致重傷者，處1 年以下有期徒刑、拘役或500 元以下罰金。
從事業務之人，因業務上之過失傷害人者，處1 年以下有期徒刑
、拘役或1000元以下罰金，致重傷者，處3 年以下有期徒刑、拘
役或2000元以下罰金。


司法院資訊處製作；財團法人民間司法改革基金會備份。
